{
  "documents": {
    "Porto": {
      "Porto_cm_004_2021-12-06": {
        "document_id": "Porto_cm_004_2021-12-06",
        "full_text": "\n4.ª REUNIÃO PÚBLICA,\nDA CÂMARA MUNICIPAL DO PORTO\nREALIZADA EM 6 DE DEZEMBRO DE 2021\nÀS 9 HORAS e 30 MINUTOS\nPRESENTES:\n-   Rui de Carvalho de Araújo Moreira\n-   Filipe Manuel Ventura Camões de Almeida Araújo\n-   Ana Catarina da Rocha Araújo\n-   Ricardo Miguel Araújo Cardoso Valente\n-   Albino Pedro Pereira Baganha\n-   Cristina Mafalda Nieto Guimarães Pimentel\n-   Tiago Barbosa Ribeiro\n-   Maria do Rosário Gambôa Lopes de Carvalho\n-   Catarina Maria da Costa Santos Cunha Pereira de Abreu\n-   Vladimiro Mota Cardoso Feliz\n-   Alberto Amaro Guedes Machado\n-   Maria Ilda da Costa Figueiredo\n-   Sérgio Augusto Leite Aires\nSecretariou a reunião a ****************, ***************.\n\nPERÍODO DA ORDEM DO DIA\n1. Ata da Reunião Privada do Executivo Municipal de 22 de novembro de 2021.\nAprovada, por unanimidade, pelos presentes na Reunião Privada do Executivo Municipal de 22 de novembro de 2021. \n2. Apoio à realização de 100 mil testes rápidos de antigénio à Covid-19 a disponibilizar à população de forma gratuita.\nO Senhor Vereador Sérgio Aires reconheceu que é uma proposta importante e que vai ao encontro de uma necessidade.\nPerguntou por que razão são 100 mil testes. Considerou estranho 1 milhão de euros para 100 mil testes. Pediu mais esclarecimentos.\nPerguntou ainda quem irá realizar os testes e se esta questão já foi adjudicada.\nO Senhor Presidente disse que precisam da autorização dos Senhores Vereadores para comprar até 100 mil testes, em função das necessidades, e o valor é de 10 euros por teste. Explicou que o Estado paga às farmácias e cada um tem a possibilidade de fazer até 4 testes por mês e paga 10 euros. Referiu que os 100 mil é o cálculo da procura que irá haver até ao final do ano em função das atividades que estão previstas e relativamente a esta matéria tiveram o cuidado de falar com as associações que consideram mais importantes. Deu conta de que reuniram com a Associação dos Comerciantes e com a Associação dos Restaurantes e Bares da Movida, que lhes deram conhecimento de que existem iniciativas de alguns dos seus associados neste sentido, o que vem complementar aquilo que estão a fazer.\nQuanto à entidade que vai realizar os testes, disse que estão a consultar o mercado, procurando encontrar entidades disponíveis para montar o maior número possível de pontos, que devem ser pertinentes com as atividades que, neste momento, estão limitadas pela decisão que o Parlamento tomou relativamente ao acesso a um conjunto de atividades e eventos.\nDisse que as duas associações que contactaram concordaram que esta medida é fundamental.\nSublinhou que falou com a Senhora Ministra da Saúde antes de começar a trabalhar neste assunto e perguntou-lhe se ela considerava pertinente esta questão ao que a Senhora Ministra respondeu que considerava a medida excelente e pertinente, e que complementava aquilo que está a ser feito pelo Serviço Nacional de Saúde e pelas farmácias; que reduzia a pressão; e que também é muito importante por causa da população flutuante, nomeadamente dos turistas.\nA Senhora Vereadora Catarina Araújo disse que os procedimentos de formação do contrato estarão sempre condicionados à aprovação por este Executivo; aquilo que fizeram, deixando claro essa condição, foi encetar todo o processo para que esta operação pudesse acontecer em tempo útil. Explicou que fizeram consultas preliminares ao mercado, contactando operadores e entidades de referência da área. Acrescentou que estes procedimentos de contratação pública são enquadráveis no regime previsto no Decreto-Lei n.º 10-A/2020, de 13 de março, e, portanto, do ponto de vista jurídico, está tudo devidamente acautelado.\nO Senhor Presidente disse que estabeleceram esta medida até ao fim do ano, porque depois se anuncia uma semana diferente. Explicou que não quiseram estender a medida para o próximo ano, porque seria um encargo plurianual e teriam de o submeter à Assembleia Municipal o que iria atrasar a contratação. Acrescentou que em janeiro podem replicar esta medida ou outra.\nO Senhor Vereador Sérgio Aires disse que a CMP fez menos do que aquilo que devia relativamente à pandemia e os números comprovam-no. Mostrou-se, no entanto, satisfeito com esta medida.\nPerguntou quando é que a medida será colocada em prática.\nO Senhor Presidente disse que a medida será colocada em prática a partir do dia seguinte se os Senhores Vereadores aprovarem a proposta.\nA Senhora Vereadora Catarina Araújo disse que, atendendo à urgência e à especificidade, foram fazendo consultas preliminares de mercado que lhes permitissem identificar os operadores que reuniam as condições para prestar este serviço. Referiu que a formalização destes contratos aguarda a deliberação da Câmara Municipal, mas como era legalmente possível anteciparam alguns procedimentos, por exemplo já têm os operadores identificados, mas está tudo sujeito à condição desta aprovação.\nO Senhor Vereador Sérgio Aires disse que essa informação podia constar da proposta.\nO Senhor Presidente disse que não podia, porque tiveram que agendar esta proposta na passada quarta-feira para ela poder ser discutida hoje e só depois começaram a fazer estes contactos.\nO Senhor Vereador Vladimiro Feliz perguntou se todos os procedimentos de contratação pública foram cumpridos.\nA Senhora Vereadora Catarina Araújo respondeu que sim. Explicou que os procedimentos de contratação pública que são enquadráveis neste regime excecional estão acautelados.\nO Senhor Presidente disse que, neste caso, há um regime excecional, que é a lei que foi aprovada pelo Parlamento, e estão a fazer a contratação pública seguindo esse regime.\nA Senhora Vereadora Catarina Araújo disse que só depois da adjudicação é que os contratos produzirão a plenitude dos seus efeitos.\nO Senhor Presidente esclareceu que se os Senhores Vereadores entenderem chumbar esta proposta não existe nenhuma despesa associada; se aprovarem estão em condições de dizer que no dia seguinte a medida já estará a funcionar em alguns locais. Referiu que o dia seguinte é importante porque é véspera de feriado, ou seja, para as atividades noturnas é muito importante que isto já esteja a funcionar; porque vai haver um jogo de futebol que trouxe muitos espanhóis à Cidade; e porque as farmácias, neste momento, não têm capacidade.\nAprovada, por unanimidade. \n3. Aprovação do Orçamento Colaborativo para 2022.\nO Senhor Vereador Alberto Machado registou a alteração efetuada que deixa as juntas de freguesia de fora da apresentação de propostas. Perguntou o que motivou esta alteração. Referiu que ao abrigo deste Regulamento as juntas de freguesia só podem concorrer se fizerem uma parceria com outra instituição.\nO Senhor Presidente disse que essa questão foi esclarecida com os Senhores Presidentes de junta numa reunião e é esse o entendimento legal, contra o qual não podem ir. Explicou que, segundo o entendimento legal, as juntas podem concorrer desde que haja uma parceria com uma instituição e não podem usar diretamente esta verba para projetos próprios.\nPediu ao Senhor Diretor Municipal de Serviços Jurídicos, Tiago Varanda, para prestar os devidos esclarecimentos.\nO Senhor Diretor Municipal de Serviços Jurídicos, Tiago Varanda disse que consideraram que a maturidade que este sistema já tem lhes permitiu aprofundar aquilo que na sua essência é uma delegação de competências, ou seja, é uma delegação de competências na junta para gerir estes programas, e parecia um pouco obtuso que fosse a própria junta beneficiária de um programa que ela própria gere. Referiu que esta situação colocou, ao longo das várias edições, alguns problemas muito práticos relacionados com a própria execução do contrato, acompanhamento e fiscalização. Sublinhou que consideram que, no rigor jurídico, esta é a melhor solução, pois permite defender aquela que é a finalidade última do Orçamento Colaborativo.\nO Senhor Vereador Tiago Barbosa Ribeiro disse que, para além de ter sido consensualizado com os presidentes de junta e decorrer da lei, corresponde a algo que têm vindo a salientar nas diferentes edições e esta situação evita casos de juntas de freguesia que utilizam o Orçamento para colocar elevadores, por exemplo.\nO Senhor Presidente disse que o PS já várias vezes tinha manifestado incómodo relativamente à indefinição do modelo anterior.\nO Senhor Vereador Sérgio Aires disse que não é apenas uma questão jurídica que está em causa, é a própria metodologia em termos de trabalho daquilo que seria um Orçamento Participativo e não Colaborativo. Reafirmou que o BE não está de acordo com este modelo, porque no passado havia uma apropriação na construção das decisões, sem qualquer tipo de participação da população.\nReferiu que, há muito tempo, que afirma que as juntas de freguesia precisam de mais verbas para executar as suas responsabilidades.\nEm relação às parcerias, disse que espera que elas não sejam utilizadas de forma a encapotar, uma vez, mais financiamentos que vão parar às juntas de freguesia.\nAfirmou que o modelo que preconiza para um orçamento participativo não é assim que deve ser gerido seja ao nível da Câmara Municipal, seja ao nível das juntas de freguesia. Sublinhou que num orçamento participativo o fim não é o mais importante, mas o meio, ou seja, é justamente o trabalho que se faz, ao longo do tempo, de construção da participação das pessoas e da sua motivação e codecisão.\nO Senhor Presidente disse que não partilha desta desconfiança do BE relativamente às juntas de freguesia. Sublinhou que nada inibe que uma junta de freguesia utilize esta verba do orçamento colaborativo para um orçamento participativo.\nO Senhor Vereador Sérgio Aires disse que não disse nem manifestou desconfiança em relação ao trabalho das juntas de freguesia, pelo contrário sublinhou a necessidade de reforçar o financiamento das juntas de freguesia.\nAfirmou que a metodologia que está a ser proposta, de alguma forma, pode conduzir ao mesmo que tinham anteriormente. Considerou que seria ótimo que as juntas de freguesia pudessem iniciar um processo de orçamentos participativos.\nA Senhora Vereadora Ilda Figueiredo disse que a CDU considera que existe aqui um contrato interadministrativo como outros contratos que a Câmara faz com as juntas de freguesia; as juntas de freguesia têm a sua própria autonomia, que está definida na legislação autárquica, para gerirem as verbas que lhes são transferidas e têm órgãos próprios. Considerou que é mais correta esta passagem para as freguesias da possibilidade de serem eles a trabalhar com os fregueses este processo. Referiu que sabem nem sempre isto terá sido usado da melhor forma, mas lá estão os membros das assembleias de freguesia para tomar a posição que lhes parecer melhor na fiscalização daquilo que se está a passar. Na sua opinião, é mais correto serem as freguesias a avançar com este processo e, por isso, o apoiaram no anterior Mandato, deixando para os órgãos da freguesia esse trabalho de fiscalização do processo.\nO Senhor Vereador Alberto Machado manifestou alguma discordância com aquilo que foi dito por alguns dos Senhores Vereadores. Referiu que o processo é claramente transparente, com um júri que não integra qualquer elemento do Executivo da junta de freguesia; com processos de participação dos cidadãos; com uma sessão dedicada à apresentação dos projetos; e com votações por parte da população relativamente aos processos que devem escolher. Disse que o exemplo que viveu foi positivo, porque não foram apenas projetos das juntas de freguesia que foram apoiados; foram apoiados os projetos que a população entendeu serem os melhores e que o júri também entendeu. Afirmou que o processo é altamente positivo e permite dotar as juntas de freguesia com mais um envelope financeiro que permite fazer algo em cada um dos seus territórios. Sublinhou que é um bom instrumento que deve continuar, ficando apenas registada a mencionada ressalva da sua parte.\nAprovada, por maioria, com 3 abstenções dos Senhores Vereadores do PSD e do Senhor Vereador do BE.\nO Senhor Vereador Sérgio Aires disse que entregará uma declaração de voto. (Anexo III) \n4. Programa Municipal de Reconhecimento Confiança Porto -- Reconhecimento de 4 estabelecimentos turísticos.\nO Senhor Vereador Sérgio Aires declarou que se irá abster porque considera que nos critérios para reconhecimento faltam dimensões relativamente à contratação das pessoas, aos contratos de trabalho, ou seja, à responsabilidade social em geral. Disse que entregará uma declaração de voto. (Anexo IV)\nA Senhora Vereadora Ilda Figueiredo disse que se irá abster porque sem saberem o tipo de que pessoas que vão assegurar a continuidade desse reconhecimento de estabelecimentos turísticos estão a dar um voto de confiança que pode não ter continuidade em termos futuros.\nAprovada, por maioria, com 2 abstenções da Senhora Vereadora da CDU e do Senhor Vereador do BE. \n5. Aprovação de compensação a 3 estabelecimentos comerciais da Avenida Fernão Magalhães.\nO Senhor Vereador Tiago Barbosa Ribeiro disse que estão a votar a compensação a 3 estabelecimentos comerciais mas houve mais prejudicados; perguntou se isto está relacionado com as candidaturas realizadas ou com a falta delas.\nO Senhor Presidente disse que já aprovaram outras compensações. Referiu que não quiseram estabelecer um deadline porque isso deixaria alguns comerciantes de fora e alargar o deadline excessivamente faria com que os apoios chegassem muito tarde.\nO Senhor Vereador Ricardo Valente disse que este processo decorreu com um timing definido do ponto de vista de pedidos de indemnização, portanto, estão a falar de 54 estabelecimentos já indemnizados neste momento. Explicou que este processo foi feito entre a Câmara e a Associação de Comerciantes e houve, de facto, alguns processos que não correram o melhor possível e por forma a não penalizar os comerciantes decidiram não fechar o processo tendo em conta que havia pedidos que tinham sido entregues e que não tinham chegado aos Serviços. Salientou que, neste momento, têm 54 estabelecimentos já indemnizados na Avenida Fernão de Magalhães.\nO Senhor Presidente disse que se definissem um dealine demasiado inflexível corriam o risco de ser tardio ou deixar alguém de fora.\nAprovada, por unanimidade. \n6. Aprovação da atribuição do financiamento aos estabelecimentos de animação noturna no âmbito do Programa de Apoio à Economia do Porto -- Luz para a noite do Porto.\nO Senhor Presidente disse que este tema foi discutido amplamente e em diálogo com os operadores. Realçou que esta proposta surge numa altura particularmente importante.\nO Senhor Vereador Sérgio Aires disse que da leitura da proposta depreende-se que é para atividades até 31 de dezembro. Perguntou se as entidades terão tempo para executar estes valores.\nO Senhor Vereador Ricardo Valente disse que não será até 31 de dezembro, por questões de timing. Explicou que isto tem a ver com a proposta que foi aprovada relacionada com uma medida que teria que ser fechada até ao final do ano, portanto esta proposta foi apresentada antes das eleições e aquilo que vão fazer é consubstanciar que o trabalho efetivo decorre no mesmo período de tempo que estava antes, ou seja, na realidade, isto vai alargar para finais de março de 2022 do ponto de vista da implementação do programa.\nO Senhor Vereador Sérgio Aires disse que a proposta não refere isso e, portanto, considera que deve ser alterada.\nO Senhor Presidente disse que se for plurianual terão de levar este assunto à Assembleia Municipal.\nA Senhora Diretora do Departamento Municipal de Turismo e Comércio, Manuela Rezende disse que aquilo que estava previsto era a execução até ao final do mês de dezembro, mas na prática não foi exequível cumprirem com os timings. Sublinhou que o objetivo é \"aprovar a autorização da compensação das despesas realizadas nos meses de outubro, novembro e até ao dia 6 de dezembro referentes à execução; e alterar a minuta do contrato a celebrar entre a Câmara Municipal do Porto e cada um dos estabelecimentos\". Referiu que o objetivo é, nos pontos que dizem respeito à execução física, em termos de timings, alterá-los empurrando até ao final do mês de fevereiro. Acrescentou que o objetivo é o da transferência imediatamente após a assinatura do contrato que se prevê seja nos próximos dias, portanto, está prevista a despesa, o objetivo é assinar o contrato de transferência assegurada, podendo ser executada por parte de cada uma das entidades até fevereiro de 2022.\nA Senhora Vereadora Ilda Figueiredo disse que irá manter a posição de abstenção neste processo pelas mesmas razões que apresentou na altura do início do processo.\nAprovada, por maioria, com 1 abstenção da Senhora Vereadora da CDU. \n7. Ação Social Escolar -- Atribuição de Apoios.\nAprovada, por unanimidade. \n8. Aprovação do Contrato de Cooperação no âmbito do Programa Porto Amigo.\nO Senhor Vereador Sérgio Aires perguntou por que razão são estas as entidades que estão envolvidas neste processo. Referiu-se concretamente à \"Just a Change\", porque assume um papel mais preponderante naquilo que é a concretização das ações previstas. Sublinhou que é apenas a \"Just a Change\" que recebe um apoio financeiro de 30 mil euros do Município. Pediu mais esclarecimentos.\nPerguntou se houve algum concurso. Considerou que teria sido melhor para a Autarquia estabelecer um concurso.\nDisse que estão a apoiar um processo de recuperação de património que é privado, mas considera confuso que este trabalho de recuperação de casas de pessoas que vivem em situação de maior precariedade e de pobreza tenha de ser feito de forma voluntária, com pouco recursos. Considerou que seria mais interessante que tivessem uma abordagem mais transversal às questões da pobreza. Na sua opinião, tudo isto devia ser integrado numa estratégia municipal integrada de combate à pobreza e esta seria uma medida muito interessante e muito importante mas integrada com muitas outras. Lamentou que não seja possível encontrar outras soluções que não passem pelo voluntariado.\nDisse que gostava que o processo fosse organizado de outra forma e que fosse integrado noutras respostas mais abrangentes.\nA Senhora Vereadora Ilda Figueiredo lembrou que aprovaram propostas deste tipo em anos anteriores e por isso considerou que seria importante ter um relatório sobre o tipo de intervenções que existiram na Cidade.\nA Senhora Vereadora Cristina Pimentel disse que o relatório das intervenções realizadas está anexo à proposta.\nO Senhor Presidente disse que o relatório é bastante circunstanciado.\nReferiu que a ***** ********************** tem acompanhado este processo e vai prestar os devidos esclarecimentos.\nA Senhora Diretora ******************************************, ********************** disse que o valor que o Município a paga à \"Just a Change\" juntamente com a Fundação Manuel António da Mota são 30 mil euros do Município e 30 mil euros da Fundação, que são apenas para a obra e para o mestre-de-obras que está a acompanhar toda a obra, tudo o resto é feito por voluntários. Explicou que o valor que o Município e a Fundação despendem é apenas para materiais de obra e para pagar ao técnico que acompanha a obra e orienta os voluntários.\nO Senhor Vereador Alberto Machado considerou muito meritório este projeto do ponto de vista daquilo que é a responsabilidade social não só das empresas como das ONG -- Organizações Não Governamentais que estão envolvidas. Referiu que a intervenção que depois é feita em cada uma destas casas, como se pode ver pelo relatório, são pequenas intervenções, mas que fazem toda a diferença na vida das pessoas que são ajudadas. Declarou que o PSD votará favoravelmente.\nA Senhora Vereadora Rosário Gambôa sublinhou que este tipo de projetos é exemplar e, não sendo a única forma de atacar os problemas habitacionais e da pobreza, são um momento muito significativo da colaboração da sociedade civil e dos jovens. Referiu que têm acompanhado o projeto que consideram que tem um grande valor social e cívico.\nAprovada, por unanimidade.\nO Senhor Vereador Sérgio Aires disse que apresentará uma declaração de voto. (Anexo V) \n9. Aprovação de adenda ao Protocolo de Parceria celebrado em 27 de maio de 2016 entre o Município do Porto e os 9 municípios parceiros que integram o Caminho Português da Costa.\nAprovada, por unanimidade. \n10. Aprovação da celebração de contrato de depósito de Pedra com Brasão para integrar a Exposição Museu da Cidade -- Reservatório.\nAprovada, por unanimidade. \n11. Alteração dos artigos 27.º, 29.º e 30.º da Tabela de Preços e Outras Receitas Municipais -- Anexo G_4 do Código Regulamentar do Município do Porto.\nAprovada, por unanimidade. \n12. Proposta de alteração ao CRMP -- alteração ao artigo C-1/17.º e às alíneas a) e e) do n.º 1 e a) do n.º 2 do artigo H/18.º após consulta pública.\nAprovada, por unanimidade. \n13. Aprovação do novo Regulamento Municipal da Feira da Pasteleira.\nA Senhora Vereadora Rosário Gambôa disse que compreendem que não só por questões de reajuste, de espaço e de segurança que tivessem de ser feitas estas alterações à Feira da Pasteleira. Referiu que estão de acordo com essa necessidade, porque ela própria era sentida pelos moradores.\nSublinhou que houve um período de consulta pública que coincidiu com o verão e provavelmente a participação é sempre menor nestas alturas, mas houve algumas questões que a Associação de Feiras e Mercados da Região Norte levantou; a primeira questão está relacionada com a sugestão de se alargar as quatro categorias de produtos vendidos na Feira. Acrescentou que este alargamento tem repercussões importantes não só para os feirantes como para os próprios frequentadores da Feira.\nReferiu-se ao n.º 3 do artigo 8.º do Regulamento onde está prevista a transmissão de direito de ocupação em casos de morte. Sublinhou que a Associação de Feiras refere outras situações, mas são particularmente sensíveis a uma delas que é a questão da invalidez.\nPediu que fosse clarificada a questão das isenções.\nO Senhor Vereador Sérgio Aires realçou a fraca participação no processo de consulta pública e acredita que as datas poderão não ter ajudado. Considerou que têm que procurar outras formas para que a consulta pública possa ser mais divulgada e chegar mais facilmente às pessoas que terão interesse em participar.\nPerguntou se o novo regulamento vai zerar as atribuições dos lugares.\nDisse que não sabe quantos lugares foram reduzidos. Pediu para conhecer a ordem de grandeza desta redução de lugares.\nConsiderou que não faz sentido aplicar a mesma legislação de um supermercado a uma feira desta natureza.\nPediu mais esclarecimentos sobre o artigo 15.º \"registar no Município os colaboradores que o auxiliem na sua atividade\".\nConsiderou que estão a colocar em risco a existência desta Feira a médio prazo.\nSublinhou que tem vontade de reconhecer as características culturais e históricas de determinados eventos desta natureza, deu o exemplo de Bruxelas que tem feiras desta natureza e que não estão, naturalmente, ao abrigo deste tipo de legislação, que é comunitária.\nConsiderou que algumas das cláusulas são excessivas e a serem aplicadas vão acabar com mais uma feira.\nA Senhora Vereadora Ilda Figueiredo comungou com as preocupações referidas em relação à consulta, ou seja, deve evitar-se a sua realização em períodos de férias e deve-se procurar dinamizar mais a possibilidade de participação.\nDisse que existem muitas obrigações para os feirantes e poucas obrigações da CMP, o que a impressiona. Sublinhou que as obrigações da Câmara também deviam estar expressas no Regulamento. Considerou que existe um excesso de requisitos que podem dificultar a vida destas feiras e, por essa razão, irá manter a posição de abstenção. Na sua opinião, deveria ser feito um esforço para um maior apoio aos feirantes e à existência destas feiras.\nO Senhor Vereador Ricardo Valente lembrou que esta era uma feira irregular que foi legalizada por este Executivo e a proposta colocada à discussão pública foi uma proposta circunstancial relativa à necessidade de se alterar o local da Feira. Acrescentou que se chegou à conclusão que os 21 feirantes mostraram interesse em continuar na feira e que são perfeitamente acomodáveis no novo espaço. Explicou que com a mudança de espaço conseguiram melhorar a experiência do convívio da Feira com o bairro que está ao lado, perturbando menos as pessoas e a mobilidade naquela área da Cidade.\nAfirmou que a participação pública é pequena, porque aquilo que estava em causa era apenas uma mudança de local.\nDisse que a Associação de Feiras e Mercados do Norte coloca quase uma revisão do Regulamento como um todo, completamente extemporâneo, porque já teve oportunidade de o fazer quando elaboraram o Regulamento original e já lhe foi respondido.\nEm relação à questão do Senhor Vereador Sérgio Aires sobre os preços, disse que a DECO colocou essas questões no anterior Regulamento e são sensíveis ao argumento que a DECO lhes colocou do ponto de vista de feiras e mercados.\nQuanto à transmissão, referiu que as transmissões apenas resultam da morte e não da invalidez e isso é o que acontece em todos os regulamentos de feiras e mercados, basicamente por uma questão de disciplina da forma como se transmitem licenças. Afirmou que se entendeu que em todos os regulamentos de feiras e mercados a questão da transmissão só seria possível em caso de morte.\nExplicou que não há isenção de pagamento porque estão a falar de um bem público, que implica obrigações claras da Câmara do Porto. Referiu que no fim da Feira quem passar por aquela rua percebe que a rua está igual ao que estaria antes da Feira, ou seja, totalmente limpa e pronta para ser usadas pelas pessoas.\nExplicou que o valor que é cobrado é um valor pago ao mês pela ocupação do espaço e o custo deste espaço é igual quer as pessoas estejam lá ou não. Referiu que o Município tem custos para montar a estrutura da feira. Sublinhou que o custo não é elevado.\nExplicou que colocaram à discussão pública a mudança de local e nenhum dos feirantes se opôs.\nO Senhor Vereador Vladimiro Feliz disse que a questão da invalidez levantada pela Senhora Vereadora Rosário Gamboa é pertinente. Referiu que o grau de incapacidade para o cidadão efetuar a sua atividade é mensurável e é feito num processo bastante exigente e rigoroso, portanto, considera que é uma questão que deve ser equacionada. Sublinhou que se uma situação de morte é complicada para a sobrevivência económica de muitas famílias, uma questão de invalidez é igualmente difícil e, portanto, não considera que esta distinção faça sentido neste Regulamento.\nO Senhor Presidente disse que é sensível à questão da invalidez. Lembrou que o Município do Porto tem uma prática especial relativamente aos quiosques, onde existem isenções para pessoas com deficiência e nestes casos nem são abertas hastas públicas.\nPropôs apresentar uma outra proposta em que se alargaria a todas as feiras e mercados a questão da transmissão por invalidez. Lembrou que tiveram preocupações idênticas no Mercado do Bolhão relativamente à transmissibilidade porque no Mercado do Bolhão não havia transmissibilidade e o levantamento socioeconómico que foi feito levou à criação de um Regulamento que, atualmente, permite, define e esclarece o modo de transmissão, garantindo o direito consuetudinário dos trabalhadores que hoje trabalham nas bancas.\nA Senhora Vereadora Rosário Gambôa mostrou o seu agrado com a proposta que o Senhor Presidente acabou de fazer.\nPerguntou por que razão só um conjunto de 4 produtos.\nO Senhor Vereador Ricardo Valente explicou que é uma questão de estratégia municipal. Sublinhou que ficou definido que o mercado tivesse esta lógica. Disse que o Município tem feito um grande investimento na qualificação dos mercados; os mercados têm equipamentos próprios para todos os feirantes; e os feirantes têm ações de formação. Referiu que as feiras têm que ter uma identidade própria e aqui foi claramente definida a tipologia de feira, ou seja, esta é uma feira de proximidade, não é uma feira alargada.\nO Senhor Presidente disse que é uma procura de especialização relativamente aos mercados de proximidade.\nO Senhor Vereador Sérgio Aires disse que é a favor do direito do consumidor, mas também é a favor do bom senso.\nReferiu que se a preocupação do Município é mesmo criar as melhores condições para os feirantes poderia ter havido uma conversa direta com os mesmos.\nPediu para ter acesso ao parecer da DECO.\nO Senhor Presidente disse que houve conversas individuais com cada um destes 21 feirantes e esta situação é diferente da discussão pública, pois na discussão pública há muitos interesses em apreço. Referiu que existia um interesse em apreço quando tentaram formalizar esta feira que resultava de uma atitude ambivalente das pessoas, ou seja, existiam pessoas que queriam a feira, mas essas eram as pessoas que moravam mais afastadas da feira, porque as pessoas que viviam mais perto queixavam-se do ruído provocado pelos feirantes.\nEsclareceu que nesta consulta pública houve pouca participação porque este é um assunto que interessa a um universo particularmente pequeno de cidadãos; interessa aos comerciantes que foram ouvidos individualmente e manifestaram o seu apreço; e interessa aos moradores, que estão confortáveis com a situação que têm vindo a ser criada.\nAprovada, por maioria, com 1 voto contra do Senhor Vereador do BE e com 4 abstenções dos Senhores Vereadores do PS, da Senhora Vereadora Independente Catarina Santos Cunha e da Senhora Vereadora da CDU.\nO Senhor Vereador Sérgio Aires disse que entregará uma declaração de voto. (Anexo VI) \n14. Reconhecimento de isenção de IMI e IMT para os prédios objeto de reabilitação urbana.\nO Senhor Vereador Sérgio Aires disse que se irá abster pois gostaria de saber quem são os proprietários destes edifícios e enquanto não tiver acesso a essa informação irá abster-se.\nAprovada, por maioria, com 4 abstenções dos Senhores Vereadores do PS, da Senhora Vereadora da CDU e do Senhor Vereador do BE. \n15. Desafetação de parcela de terreno integrado no domínio público municipal -- Travessa do Roleto.\nA Senhora Vereadora Ilda Figueiredo pediu esclarecimentos adicionais, porque pelo que percebeu isto inclui um caminho, o que pode constituir uma situação complicada.\nDisse que está à espera da abertura do caminho das Sobreiras, pois neste momento apenas estão abertas as escadas.\nO Senhor Vereador Pedro Baganha disse que supõe que a Senhora Vereadora Ilda Figueiredo se está a referir a uma parcela que já foi desafetada e integrada nesta propriedade, ou seja, não existe nenhum caminho, isto é um beco sem saída, uma ponta terminal de um arruamento que está totalmente rodeado de uma só propriedade privada. Acrescentou que a parcela que está a ser desafetada consta do Anexo IV.\nA Senhora Vereadora Ilda Figueiredo disse que não tem as mesmas condições do Senhor Vereador Pedro Baganha para apreciar esta questão, embora já tenha pedido um assessor.\nO Senhor Presidente disse que essa questão dos assessores ou adjuntos foi colocada pela CMP, por escrito, à Comissão de Coordenação da Região Norte.\nO Senhor Vereador Sérgio Aires disse que mesmo a concretizar-se esta situação dos assessores só será em 2023, porque não está inscrito em Orçamento.\nO Senhor Presidente disse que têm verbas e vão fazer uma revisão orçamental obrigatoriamente por incorporação do saldo de gerência em final de fevereiro, princípio de março e podem sempre alocar verbas para este efeito.\nA Senhora Vereadora Ilda Figueiredo disse que continua sem entender bem o processo e, segundo informações, trata-se de um caminho que embora esteja desafetado tinha na base um caminho anterior e por isso votará contra.\nAprovada, por maioria, com 1 voto contra da Senhora Vereadora da CDU. \n16. Alteração por adaptação ao Plano Diretor Municipal do Porto.\nO Senhor Presidente disse que se trata de uma imposição legal que surge por causa do Plano de Ordenamento da Costa e que tem de ser votada em reunião pública de Executivo.\nO Senhor Vereador Pedro Baganha disse que o Programa da Orla Costeira entrou em vigor no dia 11 de agosto e introduz um conjunto de normas que tem de ser obrigatoriamente incluído nos diversos projetos municipais que são afetados por este plano. Referiu que esta alteração dos planos diretores municipais faz-se pela metodologia de adaptação, não há nenhuma matéria de decisão de planeamento autónoma da Câmara Municipal, é uma imposição legal.\nA Senhora Vereadora Ilda Figueiredo lembrou que a CDU votou contra o PDM e não tem condições de analisar até onde é que esta alteração por adaptação tem consequências significativas. Realçou que não tem condições porque não tem apoio técnico. Declarou que se irá abster.\nAprovada, por maioria, com 1 abstenção da Senhora Vereadora da CDU. \n17. Designação dos representantes do Município do Porto nas Assembleias Gerais da Associação Porto Business School, INEGI -- Instituto de Ciência e Inovação em Engenharia Mecânica e Engenharia Industrial, Agência de Energia do Porto e Associação Porto Digital.\nO Senhor Presidente disse que preferia que o Senhor Vice-Presidente Filipe Araújo não participasse nesta votação.\n̶ Associação Porto Business School\nEm votação por escrutínio secreto, aprovada, com 5 votos a favor e 7 votos em branco.\n̶ INEGI -- Instituto de Ciência e Inovação em Engenharia Mecânica e Engenharia Industrial\nEm votação por escrutínio secreto, aprovada, com 5 votos a favor, 1 voto contra e 6 votos em branco.\n̶ Agência de Energia do Porto e Associação Porto Digital\nEm votação por escrutínio secreto, aprovada, com 5 votos a favor e 7 votos em branco.\nO Senhor Vice-Presidente Filipe Araújo não participou na votação. \n18. Subscrição do Acordo Cidade Verde e Pacto de Autarcas para o Clima e Energia.\nO Senhor Vice-Presidente Filipe Araújo disse que, 5 anos após o Acordo de Paris, todas as organizações têm recomendada a aceleração daquele que é o processo de redução das emissões de gases de efeito de estufa. Referiu que estão todos de acordo que mesmo na última COP26 os acordos foram frágeis e, portanto, têm que continuar a incrementar a ambição.\nSublinhou que estão todos muito conscientes que a Comissão Europeia desde que anunciou, em dezembro de 2019, o Pacto Ecológico Europeu tem assumido o papel de liderança no combate mundial às alterações climáticas e a lógica é de, em 2050, todos os cidadãos europeus viverem num clima descarbonizado, em cidades resilientes com energia acessível e segura.\nDeu nota de que está estabelecido um alvo, até 2030, de 55% de redução de emissões de gases de efeito de estufa e a lógica é ser a Europa a liderar e a tornar-se, em 2050, o primeiro continente neutro em carbono.\nLembrou que, em 2018, aprovaram o Pacto dos Autarcas do Clima, que foi formalmente assinado em Génova em 2019. Referiu que, nessa altura, propuseram uma redução de gases de efeito estufa para 50% até 2030, mas o facto é que em 2019 já atingiram 46% de redução dos gases de efeito de estufa e, portanto, ultrapassaram a meta que estava assumida em 2008.\nAfirmou que, se se mantiverem as mesmas condições, o Município atingirá 60% de redução de gases de efeito de estufa em 2030, no entanto, aquilo que têm feito nos últimos tempos é acelerar algumas das medidas, envidando esforços e envolvendo toda a Cidade. Sublinhou que a ideia é acelerar o processo de descarbonização atingindo valores mais elevados.\nDeu nota de que concluíram a Estratégia Municipal de Adaptação às Alterações Climáticas e têm vindo a implementá-la desde 2016 com 52 opções estratégicas. Sublinhou que, neste momento, estão a rever essa estratégia e a condensá-la naquele que é o Plano Municipal de Clima e Energia.\nReferiu que o Pacto dos Autarcas para o Clima e para a Energia está a rever o seu posicionamento para alinhar com a ambição demonstrada pela União Europeia para atingir a neutralidade carbónica até 2050.\nSublinhou que, neste momento, estão acima da meta e estão até a ser mais ambiciosos. Explicou que a neutralidade carbónica não se atinge com os 100% de redução, normalmente atinge-se com os 80%.\nLembrou que, em 2017, o Município do Porto foi percursor e mobilizou a nível europeu um pensamento integrado, nomeadamente quando organizou a \"Porto Water Inovation Week\", onde participou praticamente toda a Comissão Europeia e toda a Europa. Sublinhou que, nesta altura, ratificaram uma declaração sobre a Agenda Urbana para a Água 2030. Deu nota de que foi inspirado neste movimento que aconteceu no Porto que foi concebida a iniciativa europeia \"Acordo Cidade Verde\", que é um movimento voluntário das cidades europeias e especificamente de todos os autarcas para transformar, até 2030, as cidades em lugares atrativos para viver e especificamente em 5 áreas chave: a melhoria significativa da qualidade do ar; a melhoria da qualidade das massas de água na eficiência do uso da água; o aumento das áreas verdes e da contenção da perda de biodiversidade com restauro dos ecossistemas urbanos; as práticas e preocupações de circularidade, nomeadamente a nível de prevenção, valorização e gestão de resíduos urbanos; e a redução significativa da poluição sonora.\nDisse que o Município do Porto é membro do CDP -- Carbon Disclosure Project que é um sistema de divulgação global que permite medir e gerir os impactos ambientais. Referiu que o Porto, pelo segundo ano consecutivo, voltou a ser incluído na lista das cidades mundiais que se distinguiram pela sua ação, pela sua transparência a nível ambiental e esta é uma classificação que respeita não só a mitigação como a adaptação.\nReferiu que esta superação das metas de redução confirmam que o Porto tem todas as condições para abrir caminho para o Município do Porto rever e assumir responsabilidades naquele que é o contexto da transição climática, aumentando a ambição das metas de descarbonização, continuando no Pacto dos Autarcas e no novo Acordo Cidade Verde.\nO Senhor Vereador Sérgio Aires disse que estão a votar duas situações concomitantes mas diferentes. Referiu que os objetivos do Acordo Cidade Verde são muito ambiciosos e considera positivo que a Cidade do Porto queira aderir. Considerou que vai ser muito importante monitorizar de forma muito próxima como é que estão a envolver-se neste assunto porque são muitas áreas com muitos objetivos e todos eles para superar acima daquelas que são as metas europeias. Perguntou se o Porto concorreu ao financiamento da União Europeia para este objetivo.\nO Senhor Vice-Presidente Filipe Araújo disse que têm feito um grande esforço para monitorizar não só através da Agência de Energia, mas também para ser sindicados em termos daquilo que é o Carbon Disclosure Project.\nEm termos do Green City Accord, disse que há a definição, nos próximos dois anos, dos níveis de referência e das metas e têm até 2030 para as atingir; o Porto já está no início do processo e, portanto, com as metas mais avançadas.\nO Senhor Presidente disse que está convencido que as cidades que avançarem mais depressa terão uma grande vantagem apesar do custo inicial elevado.\nO Senhor Vereador Sérgio Aires disse que se não houver uma adesão dos municípios vizinhos o Porto terá dificuldade em atingir algumas destas metas.\nO Senhor Vice-Presidente Filipe Araújo disse que o Programa Mission Cities interessa muito ao Porto e têm feito um grande esforço em termos de diplomacia europeia. Deu nota de que o processo está, neste momento, numa fase de divulgação do formulário de candidatura.\nSublinhou que o Município do Porto tem vindo a capacitar-se para fazer face a estes próximos 3 anos, que serão muito exigentes.\nDeu nota de que o Porto foi convidado pela Comissão Europeia para fazer parte das 100 Cidades Inteligentes da Europa e o Porto é uma das cinco cidades mentoras dessas 100 cidades. Disse que o Porto tem vindo a ser reconhecido paulatinamente pela Comissão Europeia pelo trabalho que tem vindo a fazer nos últimos anos quer na área do digital quer na área ambiental.\nAfirmou que terão de ir incentivando os outros municípios da Área Metropolitana a acelerar este processo.\nA Senhora Vereadora Ilda Figueiredo disse que compreende que o Porto aceite, participe e se esforce para estar nestes grandes desígnios, mas precisam de analisar, no concreto, como é que concretizam tudo isto no dia-a-dia das pessoas.\nReferiu que a poluição sonora em algumas zonas próximas de autoestradas, da VCI ou de outras zonas é tremenda. Considerou que a CMP pode apresentar uma proposta, junto da entidade pública responsável, para instalação de barreiras sonoras. Referiu-se concretamente ao Bairro de Santa Luzia.\nAfirmou que, tendo um voto positivo em relação a este processo, é necessário que todos, incluindo os vários Serviços e as várias áreas da Câmara, o tenham em conta no dia-a-dia da vida da Cidade.\nAprovada, por unanimidade. \n19. Aprovação de compromissos plurianuais da DomusSocial.\nO Senhor Vereador Sérgio Aires disse que, tratando-se de investimentos plurianuais, considera pouco dinheiro, o que demonstra uma falta de ambição numa área onde existe muitas necessidades na Cidade. Afirmou que não entende esta falta de investimento. Perguntou por que razão a maior verba se destina ao aquecimento, ventilação e ar condicionado para edifícios municipais. Referiu que uma parte substancial do investimento que está a ser apresentado não é necessariamente para a reabilitação e conservação de edificado.\nO Senhor Vereador Pedro Baganha disse que este não é o Orçamento da DomusSocial, isto é o ajuste de rubricas que já estão no Orçamento aprovado para este ano e para a sua real execução, portanto, isso não traduz nem o universo total dos investimentos da DomusSocial nem aquilo que se pretende fazer em 2022, trata-se de ajustar rubricas que estão em execução à real execução, mas como se tratam de despesas plurianuais têm de ser sujeitas a este Órgão e à Assembleia Municipal.\nExplicou que sempre que existe um afastamento relativamente àquilo que está orçamentado e àquilo que se pretende executar tem de se apresentar, à Câmara e à Assembleia Municipal, o ajuste destas despesas, porque são plurianuais.\nO Senhor Vereador Sérgio Aires disse que está previsto um levantamento dos idosos isolados, o que considera muito importante e que deve ser feito o mais depressa possível. Referiu que este levantamento está orçamentado para três anos e com um valor que considera muito residual. Perguntou como é que foi calculado este caderno de encargos e como é que se chegou ao valor de 54 mil euros.\nO Senhor Vereador Pedro Baganha disse que este projeto dura desde 2017, já foram executadas duas fases do levantamento e acompanhamento num valor total de 88 mil euros, valor suportado pelo Programa AIIA. Explicou que esta contratação é a terceira fase do projeto, ou seja, este é um projeto continuado no tempo que vai garantir o seguimento das situações de pessoas idosas que já foram sinalizadas e que estão em risco de isolamento social, que são cerca de 300 casos e a avaliação de 900 novos participantes.\nA Senhora Vereadora Ilda Figueiredo disse que as obras no bloco ** do Bairro da Pasteleira ainda não tiveram início.\nReferiu que existe um problema sério com os painéis solares nos Bairros do Bom Pastor e do Falcão; segundo informações que obteve os painéis continuam sem funcionar. Perguntou por que razão isto acontece. Considerou que é preciso mandar averiguar as razões disto ter acontecido e quem foram os responsáveis por esta situação que está a prejudicar os moradores. Pediu que numa próxima reunião fosse dada uma informação sobre o que se passou.\nDeclarou que se irá abster porque foi esse o seu voto em relação a 2021.\nO Senhor Vereador Pedro Baganha disse que não tem informações sobre os painéis solares, mas logo que tenha informação dará o respetivo feedback aos Senhores Vereadores.\nRelativamente ao bloco ** do Bairro da Pasteleira, informou que as obras vão arrancar no primeiro trimestre do próximo ano.\nAprovada, por maioria, com 1 abstenção da Senhora Vereadora da CDU. \n20. Concessão do Parque da Ribeira -- decisão de não imputabilidade ao adjudicatário dos factos que determinariam a caducidade de adjudicação proferida no âmbito do procedimento n.º CLPQI/1/2021/DMC.\nA Senhora Vereadora Ilda Figueiredo disse que a CDU assume uma posição contra em relação às concessões e por essa razão mantém o voto contra.\nAprovada, por maioria, com 1 voto contra da Senhora Vereadora da CDU e com 3 abstenções dos Senhores Vereadores do PSD e do Senhor Vereador do BE.",
        "metadata": {
          "document_id": "Porto_cm_004_2021-12-06",
          "municipality": "Porto",
          "year": "2021",
          "minute_id": {
            "text": "4",
            "start": 1,
            "end": 2
          },
          "date": {
            "text": "6 DE DEZEMBRO DE 2021",
            "start": 64,
            "end": 85
          },
          "location": null,
          "meeting_type": null,
          "begin_time": {
            "text": "9 HORAS e 30 MINUTOS",
            "start": 89,
            "end": 109
          },
          "end_time": null,
          "participants": [
            {
              "name": "Rui de Carvalho de Araújo Moreira",
              "type": "president",
              "start": 125,
              "end": 158,
              "party": "RM",
              "present": "present"
            },
            {
              "name": "Filipe Manuel Ventura Camões de Almeida Araújo",
              "type": "vice-president",
              "start": 163,
              "end": 209,
              "party": "RM",
              "present": "present"
            },
            {
              "name": "Ana Catarina da Rocha Araújo",
              "type": "councillors",
              "start": 214,
              "end": 242,
              "party": "RM",
              "present": "present"
            },
            {
              "name": "Ricardo Miguel Araújo Cardoso Valente",
              "type": "councillors",
              "start": 247,
              "end": 284,
              "party": "RM",
              "present": "present"
            },
            {
              "name": "Albino Pedro Pereira Baganha",
              "type": "councillors",
              "start": 289,
              "end": 317,
              "party": "RM",
              "present": "present"
            },
            {
              "name": "Cristina Mafalda Nieto Guimarães Pimentel",
              "type": "councillors",
              "start": 322,
              "end": 363,
              "party": "RM",
              "present": "present"
            },
            {
              "name": "Tiago Barbosa Ribeiro",
              "type": "councillors",
              "start": 368,
              "end": 389,
              "party": "PS",
              "present": "present"
            },
            {
              "name": "Maria do Rosário Gambôa Lopes de Carvalho",
              "type": "councillors",
              "start": 394,
              "end": 435,
              "party": "PS",
              "present": "present"
            },
            {
              "name": "Catarina Maria da Costa Santos Cunha Pereira de Abreu",
              "type": "councillors",
              "start": 440,
              "end": 493,
              "party": "IND",
              "present": "present"
            },
            {
              "name": "Vladimiro Mota Cardoso Feliz",
              "type": "councillors",
              "start": 498,
              "end": 526,
              "party": "PSD",
              "present": "present"
            },
            {
              "name": "Alberto Amaro Guedes Machado",
              "type": "councillors",
              "start": 531,
              "end": 559,
              "party": "PSD",
              "present": "present"
            },
            {
              "name": "Sérgio Augusto Leite Aires",
              "type": "councillors",
              "start": 599,
              "end": 625,
              "party": "BE",
              "present": "present"
            },
            {
              "name": "Maria Ilda da Costa Figueiredo",
              "type": "councillors",
              "start": 564,
              "end": 594,
              "party": "CDU",
              "present": "present"
            },
            {
              "name": "***************",
              "type": "staff",
              "start": 668,
              "end": 683
            }
          ],
          "opening_segment": {
            "text": "\n4.ª REUNIÃO PÚBLICA,\nDA CÂMARA MUNICIPAL DO PORTO\nREALIZADA EM 6 DE DEZEMBRO DE 2021\nÀS 9 HORAS e 30 MINUTOS\nPRESENTES:\n-   Rui de Carvalho de Araújo Moreira\n-   Filipe Manuel Ventura Camões de Almeida Araújo\n-   Ana Catarina da Rocha Araújo\n-   Ricardo Miguel Araújo Cardoso Valente\n-   Albino Pedro Pereira Baganha\n-   Cristina Mafalda Nieto Guimarães Pimentel\n-   Tiago Barbosa Ribeiro\n-   Maria do Rosário Gambôa Lopes de Carvalho\n-   Catarina Maria da Costa Santos Cunha Pereira de Abreu\n-   Vladimiro Mota Cardoso Feliz\n-   Alberto Amaro Guedes Machado\n-   Maria Ilda da Costa Figueiredo\n-   Sérgio Augusto Leite Aires\nSecretariou a reunião a ****************, ***************.\n\nPERÍODO DA ORDEM DO DIA\n",
            "start": 0,
            "end": 710
          }
        }
      }
    }
    }
}